【裁判字號】    99,簡上,78
【裁判日期】    991103
【裁判案由】    損害賠償
【裁判全文】
臺灣板橋地方法院民事判決              99年度簡上字第78號
上  訴  人  胡玉玲即省思語文短期補習班
訴訟代理人  戊○○
上  訴  人  丁○○
被上訴人    甲○○
法定代理人  乙○○
法定代理人  丙○○○
訴訟代理人  趙懷琪律師
上列當事人間請求侵權行為損害賠償事件，上訴人對於中華民國
99年2 月26日本院板橋簡易庭99年板簡字第682號第一審判決提起
上訴，經本院於99年9月8日言詞辯論終結，判決如下：
    主  文
上訴駁回。
第二審訴訟費用由上訴人負擔。
    事實及理由
一、被上訴人起訴主張：被上訴人係臺北縣新莊市民安國民小學
    （下稱民安國小）一年級學生，課後參加設於校內由上訴人
    胡玉玲經營之省思語文短期補習班（下稱上訴人胡玉玲），
    接受課業輔導，而上訴人丁○○為該補習班僱用之輔導老師
    ，執行輔導看顧學童課後學業及安全監督維護職務。嗣於民
    國96年10月26日下午5時許，被上訴人參加課後輔導期間，
    上訴人丁○○於執行職務時，應注意被上訴人僅為國小一年
    級之學童，無法自行照護身體安全，竟疏未注意維護其安全
    ，即同意讓被上訴人自行前往民安國小遊戲區遊戲，致被上
    訴人獨自一人於水平吊梯處玩耍時摔下而受有右肱骨髁上閉
    鎖性骨折之傷害，顯見上訴人丁○○對於原告所受傷害，具
    有過失，應負侵權行為損害賠償責任，而上訴人胡玉玲為上
    訴人丁○○之僱用人，亦應連帶負責。被上訴人因本次受傷
    受有支出醫療費用新台幣（下同）5,682 元、看護費用7萬
    元、精神慰撫金30萬元之損害，扣除上訴人因受傷領取之保
    險給付3,212元、被上訴人已給付之6,000元及被上訴人應給
    付上訴人胡玉玲之補習學費5,000元、午餐費1,240元後，上
    訴人尚應連帶賠償被上訴人360,230元（計算式：375,682
    －3,212－6,000－5,000－1,240＝360,230元）。爰依侵權
    行為之法律關係，請求上訴人連帶賠償上開金額及自起訴狀
    繕本送達翌日起至清償日止，按年息百分之五計算之法定遲
    延利息等語。
二、上訴人則以：
(一)、被上訴人此次受傷，依其傷勢應無聘請看護在家照顧31天之
    必要。且上訴人課後輔導被上訴人之時間，係在中午12 點
    起至下午4時30分止，當日上訴人並與被上訴人之叔叔約定
    應於下午4時40分前接回被上訴人，但被上訴人之叔叔未依
    約定時間來接回。上訴人於學生報名時，均有向家長表示會
    讓孩童在操場、遊樂場等區域遊玩。等待家長接回，被上訴
    人之家長亦未曾表示不同意。被上訴人當日受傷時間是發生
    在下午五點鐘，已超過被上訴人家長應接回之時間，故應由
    被上訴人之家長負監督之責。
(二)、被上訴人活動之場地為國小遊樂區，於下課時間學童自行前
    往遊戲係屬一般現象。且當日雖有一群一年級學童在該區域
    玩耍，但僅有被上訴人選擇水平吊梯，因被上訴人表示其父
    親曾教導其玩水平吊梯，但卻未告知其使用規則，故應是被
    上訴人之父親負過失責任。
(三)、被上訴人受傷後，上訴人已儘速將被上訴人送醫急救，且對
    被上訴人施以課業輔導，上訴人之收入不多，被上訴人請求
    之慰撫金實屬過高。
三、本件原審為被上訴人一部勝訴、一部敗訴之判決，判命上訴
    人應給付被上訴人160,230元，及自98年10月31日起至清償
    日止，按週年利息百分之五計算之利息，並駁回被上訴人其
    餘之訴，及依職權宣告得假執行及免為假執行。上訴人就其
    敗訴部分聲明不服，提起上訴，上訴聲明為：(一)、原判決命
    上訴人給付部分廢棄；(二)、上開廢棄部分，被上訴人在第一
    審之訴駁回。被上訴人則答辯聲明：上訴駁回（原審判決被
    上訴人敗訴部分，未據被上訴人提起上訴，此部分之判決業
    已確定）。
四、按因故意或過失，不法侵害他人之權利者，負損害賠償責任
    ；又不法侵害他人之身體或健康者，對於被害人因此喪失或
    減少勞動能力或增加生活上之需要時，應負損害賠償責任；
    另不法侵害他人之身體、健康，被害人雖非財產上之損害，
    亦得請求賠償相當之金額；且受僱人因執行職務，不法侵害
    他人之權利者，由僱用人與行為人連帶負損害賠償責任，民
    法第184條第1項前段、第193條第1項、第195條第1項前段、
    第188條第1項前段分別定有明文。本件被上訴人主張之事實
    ，業據其提出長庚醫院診斷證明書、媒體報導各1件、醫療
    費用收據7 件為證，上訴人對於被上訴人於上開時間地點，
    因獨自一人玩耍水平吊梯摔下而受有右肱骨髁上閉鎖性骨折
    之傷害之事實固不爭執，惟辯稱：被上訴人請求之看護費及
    慰撫金過高，被上訴人之家長當日遲誤接回被上訴人，且被
    上訴人之家長未教導被上訴人如何使用水平吊梯才致被上訴
    人受傷等語。經查：
(一)、按親屬間之看護，縱因出於親情而未支付該費用，然其所付
    出之勞力，顯非不能以金錢為評價，此種基於身分關係之恩
    惠，自不能加惠於加害人，而應比照一般看護情形，認被害
    人受有相當看護費之損害，命加害人賠償，始符民法第193
    條第1項所定「增加生活上需要」之意旨（最高法院89 年度
    台上字第1749號判決要旨參照）。被上訴人主張其因受傷開
    刀住院4天，出院後有31天，合計35日，皆須被上訴人母親
    全日看護，每日看護費用以2,000元計算，經核算上訴人應
    賠償原告看護費用共70,000元部分，業其提出上開診斷證明
    書及被上訴人母親丙○○○任職公司出具之留職停薪證明書
    各1件為證，且本院依職權向林口長庚紀念醫院醫院查詢被
    上訴人此次受傷致生活無法自理之期間約計若干，經該院於
    99年9 月15日以（99）長庚院法字第450 號函覆稱略以：「
    依病童住院期間之病情研判，其術後需石膏固定及三角巾限
    制其活動，故病童術後約二個月期間應需他人全日照顧其日
    常生活；平日之全日看護費用為2,100元」等語，此有該院
    函1 件在卷可稽（見本院卷第32頁），則被上訴人請求以31
    日為期，按日以2,000元計算之看護費用，尚屬合理有據，
    被上訴人此部分請求，應予准許。
(二)、被上訴人因上訴人之過失侵權行為，受有右肱骨髁上閉鎖性
    骨折之傷害，足認其身心確受有相當程度痛苦，且造成生活
    不便，本院審酌被上訴人受傷時僅為國小一年級學生，上訴
    人丁○○為專科畢業、月薪約2 萬元，上訴人胡玉玲每月營
    收約2 萬元等兩造身份、地位、經濟能力暨被上訴人所受傷
    害及痛苦程度等一切情狀，認被上訴人得請求賠償之慰撫金
    以10萬元為適當，應予准許。
(三)、再按當事人主張有利於己之事實者，就其事實有舉證之責任
    ，民事訴訟法第277 條前段定有明文規定。上訴人固辯稱當
    日曾與被上訴人家長約定應於下午4 時40分前即將被上訴人
    接回，然經被上訴人否認，則依前開規定，上訴人自應就其
    所辯負舉證之責，然上訴人並未能舉出證據證明當日曾與被
    上訴人之家長約定於4時40分前即應將被上訴人接回，自無
    從認定被上訴人之家長就此有何過失責任可言。上訴人雖又
    辯稱係因被上訴人之父親未告知被上訴人水平吊梯之使用規
    則，才致被上訴人受傷云云。惟查，被上訴人受傷當時為國
    小一年級學生，依其心智年齡及社會經驗，本應無法自行一
    人照顧身體安全，縱師長曾教導其器材使用規則，然仍應有
    負責監督照顧之成年人隨時注意其行為安全。本件被上訴人
    參加上訴人胡玉玲經營之課後補習班，上訴人丁○○則為當
    日負責輔導學童之老師，自應確實執行輔導及看顧學童安全
    之職務，然竟疏未注意維護其安全，讓被上訴人獨自一人玩
    耍遊戲區之水平吊梯致摔下後受有上述傷害，上訴人丁○○
    就此自應負侵權行為之過失責任甚明，上訴人上開辯解，自
    無可採。
(四)、依上，本件被上訴人所得請求之金額，為醫藥費用5,682元
    、看護費用7萬元、慰撫金10萬元，以上合計為175, 682元
    。惟被上訴人於受傷後已領取保險給付3,212元，上訴人於
    事發後已給付被上訴人6,000元，被上訴人自認尚積欠上訴
    人胡玉玲補習班學費5,000元、午餐費1,240元，亦經上訴人
    主張應予抵銷後扣除之，則上訴人尚應賠償被上訴人之金額
    合計為160,230元（計算式為175,628－3,212－6,000－5,00
    0－1,240＝160,230）。
五、綜上所述，本件上訴人所辯均無可取，應認被上訴人之主張
    為真實。從而，被上訴人本於侵權行為法律關係，請求上訴
    人連帶給付160,230元，及自起訴狀繕本送達翌日即98年10
    月31日起至清償日止，按週年利率5%計算之利息，為有理由
    ，應予准許；逾此範圍之請求，則無理由，應予駁回。又本
    件為適用簡易程序所為上訴人敗訴之判決，應依職權宣告假
    執行，民事訴訟法第389條第1項第3款定有明文。是則原審
    就上開應准許部分，為上訴人敗訴之判決，並依職權分別為
    得假執行及免為假執行之宣告，於法並無不合。上訴意旨指
    摘原判決不當，求予廢棄改判，為無理由，應予駁回其上訴
    。
六、本件事證已臻明確，兩造其餘之攻擊、防禦方法及未經援用
    之證據，經本院斟酌後，認為均不足以影響本判決之結果，
    ，自無逐一詳予論駁之必要，併此敘明。
七、據上論結，本件上訴為無理由，依民事訴訟法第436 條之1
    第3項 、第449 條第1 項、第78條，判決如主文。
中    華    民    國    99    年    11    月    3    日
                  民事第三庭    審判長法  官  陳財旺
                                      法  官  徐玉玲
                                      法  官  邱育佩
以上正本係照原本作成
不得上訴
中    華    民    國    99    年    11    月    3     日
                                      書記官  彭麗紅

司法院資訊處製作；財團法人民間司法改革基金會備份。
